【裁判字號】    96,易,2433
【裁判日期】    970109
【裁判案由】    恐嚇等
【裁判全文】
臺灣高雄地方法院刑事判決              96年度易字第2433號
公  訴  人  臺灣高雄地方法院檢察署檢察官
被      告  戊○○
上列被告因恐嚇等案件，經檢察官提起公訴（96年度偵字第1038
1號），本院判決如下：
    主  文
戊○○共同犯強制罪，處有期徒刑月，如易科罰金，以新臺幣
壹仟元折算壹日，減為有期徒刑壹月又拾伍日，如易科罰金，以
新臺幣壹仟元折算壹日。
其餘被訴恐嚇危害安全罪部分均無罪。
    事  實
一、戊○○因與丙○○間有金錢糾紛，竟夥同姓名、年籍不詳綽
    號「大胖」之成年男子共同基於強暴方式妨害人行使權利之
    犯意聯絡，於民國95年12月6 日上午7 時10分許，駕駛車牌
    號碼7D-5099 號自用小客車，前往丙○○及丁○○夫妻位於
    高雄縣鳳山市○○○路364 號之8 號8 樓住處樓下警衛室前
    守候，適丁○○下樓欲前往上班時，戊○○與「大胖」即上
    前圍住丁○○，並由戊○○以強暴方式強行取走丁○○手上
    之機車及大門鑰匙、手機等物，要丁○○打電話請丙○○下
    樓，否則不讓丁○○前往上班，以此強暴方式，妨害丁○○
    行使前往上班之權利，後因警衛目睹雙方僵持及丙○○於樓
    上見狀以電話報警後，戊○○與「大胖」始作罷離去。
二、案經高雄縣政府警察局鳳山分局報請臺灣高雄地方法院檢察
    署檢察官偵查起訴。
    理  由
壹、證據能力部分：
一、按被告以外之人於審判外之言詞或書面陳述，除法律有規定
    者外，不得作為證據，刑事訴訟法第159 條第1 項定有明文
    ，此即學理上所稱之「傳聞證據排除法則」，而依上開法律
    規定，傳聞證據原則上固無證據能力，但如法律別有規定者
    ，即例外認有證據能力。又按被告以外之人於偵查中向檢察
    官所為陳述，除顯有不可信之情況者外，得為證據；當事人
    、代理人或辯護人於法院調查證據時，知有第159 條第1 項
    不得為證據之情形，而未於言詞辯論終結前聲明異議者，視
    為有前項之同意，同法第159 條之1 第2 項、第159條之5第
    2項分別定有明文。
二、查本判決下列所引用之證人丁○○、丙○○向檢察官所為之
    陳述，屬於審判外之陳述，為傳聞證據，惟現階段刑事訴訟
    法規定檢察官代表國家偵查犯罪、實施公訴，依法其有訊問
    被告、證人及鑑定人之權，證人、鑑定人且須具結，而實務
    運作時，檢察官偵查中向被告以外之人所取得之陳述，原則
    上均能遵守法律規定，不致違法取供，其可信度極高，職是
    ，上開證人於偵查中已具結之證述，被告並無釋明「顯有不
    可信之情況」之理由，應認其有證據能力。至本判決下列所
    引用之書證，業經本院審理時予以提示並告以要旨，且各經
    檢察官及被告表示意見，當事人既未於言詞辯論終結前表示
    異議，依上開規定，已擬制同意其有證據能力，本院審酌該
    等傳聞證據作成時之狀況，並無不宜作為證據之情形，依前
    開說明，均得作為證據。
貳、實體部分：
一、有罪部分：
（一）訊據被告戊○○固坦承當日其確有與「大胖」一同至上址
      找丙○○追討債務，惟矢口否認有何強制犯行，其辯稱：
      其並未強行取走丁○○身上任何物品，只有問丁○○可不
      可以上樓找丙○○，之後丙○○報警，人沒下來，其便離
      開云云。經查：
1.    被告當日夥同綽號「大胖」之男子一同至丙○○夫妻住處
      樓下找丙○○催討債務一節，業經證人丙○○、丁○○於
      審理中證述無誤，並為被告所不爭執，此部分事實堪認為
      真。而關於被告與丙○○之間是否確有債務糾紛及其原因
      為何一情，據被告供稱：95年9 月初丙○○向其借20萬元
      說要周轉，說不想讓伊太太知道，並簽本票答應10月初要
      還，但丙○○95年9 月28日就把戶籍遷到高雄，同年9 月
      30日其到丙○○板橋家，管理員就說伊全家已連夜搬走，
      其還有就本票去臺灣板橋地方法院聲請裁定等語，並提出
      臺灣板橋地方法院簡易庭95年度票字第15643 號民事裁定
      1 份，及丙○○自96年2 月13日、3 月12日、4 月12日、
      5 月8 日匯款4000、5000、5000、5000元之金額至被告帳
      戶之交易明細1 紙等件附卷可稽，惟證人丙○○雖就其簽
      發本票原因1 事證稱：被告所持有的本票是其在95年9 月
      中旬，受到不認識的3 個人挾持所簽署，和被告只有生意
      上認識，不知道為何欠被告錢，會匯錢給被告是因為怕被
      告對其家人不利等語，然證人丙○○對於為何遭人挾持，
      如何命其簽署面額恰為20萬元之本票，均稱不知原因，其
      證詞已有可疑，而其無由遭人挾持後，竟未報警亦未追究
      原因或為任何積極訴訟行為，亦顯有悖於常情，是可認證
      人丙○○此部分證詞不足採信，而認被告確有借予丙○○
      20萬元，丙○○嗣後即避不見面，舉家南遷，而生本件之
      債務糾紛。
2.    而被告於上揭時間，在丙○○夫妻住處樓下等候丙○○時
      ，因遇到欲前往上班之丁○○，被告與「大胖」即趨前圍
      住丁○○，並由被告強行取走丁○○手上之鑰匙、手機等
      物，要丁○○打手機給丙○○，叫其下樓與其商談債務，
      如果丙○○不下樓，就不讓丁○○離開，雙方一直僵持到
      丙○○報警，警察來時，被告與「大胖」方離開等情，業
      經證人丁○○於偵查及審理中證述甚明，被告雖否認上情
      ，惟參諸丁○○自承對被告與丙○○之間債務糾紛並不清
      楚也無涉及等語，核與被告供稱：丙○○向其借錢時說不
      想讓伊太太知道等詞相符，又參之丁○○於偵查及審理中
      之證詞均經具結，衡情其應無誣指被告且陷己於偽證罪責
      之損人不利己動機，其證詞應值採信。被告雖辯稱：其在
      樓下說完話就走了，沒有對丁○○怎麼樣云云，惟參諸被
      告供稱：丙○○說10月初要還錢，但9 月28日就搬到高雄
      ，其去法院後知道丙○○的戶籍地址，就到那裡找伊等語
      ，足見被告當日到丙○○住處樓下，乃因丙○○避不見面
      甚搬家而不見蹤影，被告頗費周折後方由法院處得知其住
      址而自行前往，又由被告於早上7 點10分即到達該地等候
      丙○○出現，及自板橋跋涉至鳳山之路程甚遠等情，亦可
      認被告欲找到丙○○本人催討債務之情甚急，是被告辯稱
      ：其在發現丁○○後，與丁○○說完話，未見到丙○○，
      也未作任何動作即自行離去一節，顯與常情有悖；又衡諸
      常情，其與丁○○間對談若果真在平和之情形進行，丁○○又有何無通知丙○○報警之必要，足認被告所辯，係屬
      卸責之詞，不足採信。又被告雖聲請調閱丙○○住處樓下
      之監視錄影帶，惟上開監視錄影帶因該大樓管理委員會僅
      保留7 天，錄滿則自動迴轉重複錄存，是本院向該大樓管
      理委員會調閱時，該記錄已遭覆寫，有都會營大樓管理委
      員96年9 月17日都營字第960917號函附卷可憑，是其錄影
      資料已無法調閱，附此敘明。
3.    綜上所述，本件事證明確，被告強制犯行堪以認定，應予
      依法論科。
（二）核被告所為，係犯刑法第304 條第1 項之強制罪。被告與
      綽號「大胖」間就強制罪之犯行，有犯意聯絡及行為分擔
      ，應論以共同正犯。爰審酌被告罔顧丁○○之意願，以強
      暴方式妨礙其行使權利以遂其向丙○○催討債務目的，其
      行為實有可議之處，惟念及其於屢次索討欠款未果，情急
      之下思慮欠週，造成丁○○損害非重，及其犯罪目的、手
      段、動機等一切情狀，量處如主文所示之刑並諭知易科罰
      金之折算標準。又被告所犯之罪，係於96年4 月24日以前
      所為，合於中華民國96年罪犯減刑條例第2條第1 項第3
      款之規定，應減其宣告刑2 分之1 ，並諭知易科罰金之折
      算標準。
二、無罪部分：
（一）公訴意旨另以：被告戊○○基於恐嚇犯意，於95年10月2
      日5 時45分許，以0000000000號行動電話發送簡訊至丁○○行動電話，內容為「丁○○：我是阿炮，跟你老公講躲
      遠一點不要被我抓到，會死的很難看」等語，以此方式恐
      嚇丙○○及丁○○，致丙○○夫妻心生畏懼；又與「大胖
      」等2 人，復於95年12月7 日下午2 時20分許，再次前往
      丙○○上開住處，對丙○○恐嚇稱：「知道你孩子就讀的
      學校，如果於95年12月29日板橋地院按時出庭的話，將對
      你家人剁手剁腳，及綁架小孩」等語，致丙○○心生畏懼
      ；復於同日14時23分許，以0000000000號行動電話，發送
      簡訊至丁○○行動電話，內容為「真的可憐... 可悲電話
      都不敢接，跟你老公說，別忘了29號開庭內」等語，致丙○○、丁○○心生畏懼，因認被告上3 行為係各犯刑法第
      302 條恐嚇危害安全罪嫌。
（二）按犯罪事實應依證據認定之，無證據不得認定犯罪事實；
      不能證明被告犯罪者，應諭知無罪之判決，刑事訴訟法第
      154 條第2 項、同法第301 條第1 項前段分別定有明文。
      次按認定不利於被告之事實，須依積極證據，苟積極證據
      不足為不利於被告事實之認定時，即應為有利於被告之認
      定，更不必有何有利之證據；又事實之認定，應憑證據，
      如未能發現相當證據，或證據不足以證明，自不能以推測
      或擬制之方法，以為裁判基礎；而刑事訴訟法上所謂認定
      犯罪事實之積極證據，係指適合於被告犯罪事實之認定之
      積極證據而言，雖不以直接證據為限，間接證據亦包括在
      內；然而無論直接或間接證據，其為訴訟上之證明，須達
      於通常一般之人均不致有所懷疑，而得確信其為真實之程
      度者，始得據為有罪之認定，倘其證明尚未達到此一程度
      ，而有合理之懷疑存在時，使無從形成有罪之確信，根據
      「罪證有疑，利於被告」之證據法則，即不得遽為不利被
      告之認定（最高法院30年上字第816 號、29年上字第3105
      號、40年台上字第86號及76年台上字第4986號判例意旨參
      照）。
（三）公訴人認被告涉有上開恐嚇危害安全罪嫌，無非係以證人
      丁○○、丙○○之證述，恐嚇簡訊翻拍照片5 張，000000
      0000號行動電話、0000000000號行動電話通聯記錄各1 份
      資為論據。訊據被告戊○○堅決否認有何恐嚇危害安全之
      犯行，辯稱：簡訊不是其傳的，而是其朋友乙○○傳的，
      95年12月7 日其也並沒有到丙○○的住處，也沒有恐嚇丙○○等語。經查：
1.    95年10月2 日2 時45分、同年12月7 日下午2 時23分，門
      號0000000000號、0000000000號行動電話分別傳送如起訴
      書所載內容之簡訊至丁○○行動電話1 事，有0000000000
      號通聯調閱查詢單、0000000000號雙向通話明細表各1 份
      及手機簡訊內容翻拍照片5 張在卷可參（見警卷第9-10、
      17、20-28 頁，偵查卷第21-33 頁），此部分事實堪認為
      真。惟證人乙○○於本院中結證稱：此2 通簡訊都是其所
      發送的，因其看不過去丙○○夫妻欠被告錢還對被告大小
      聲，所以沒問過被告，就把被告手機拿過去傳簡訊，傳完
      簡訊後才跟被告說，被告事先並不知情等語（見本院卷第
      69-7 2頁），上開證詞係經證人具結在卷，衡情其應誣陷
      己於偽證及恐嚇危害安全罪責之動機，且其證述亦無明顯
      重大瑕疵，應值採信，足認該2 封簡訊既非被告所發送，
      其內容亦非被告所授意傳送，即難遽此認被告有何恐嚇危
      害安全罪之犯行。
2.    又公訴人指稱：被告於95年12月7 日下午2 時20分許，與
      大胖再次前往丙○○上開住處，對丙○○恐嚇以：「知道
      你孩子就讀的學校，如果於95年12月29日板橋地院按時出
      庭的話，將對你家人剁手剁腳，及綁架小孩」等語一事，
      除經被告堅決否認外，證人丙○○亦於本院審理中證稱：
      此段話是「大胖」在電話中所說的，並非被告所說，在警
      局陳述時，因警員請其從丁○○被恐嚇事件起作陳述，可
      能員警搞混了等語，足認上開恐嚇事實確與被告無關。又
      95 年12 月7 日被告身在板橋1 事，經證人乙○○證述無
      誤，是被告已不可能出現在丙○○位於高雄縣鳳山市住處
      ，而95年12月29日臺灣板橋地方法院開庭之案件，係證人
      丙○○被訴擄車勒贖之案件，與被告並無關係，此經證人
      丙○○證述甚明，是被告亦無恐嚇丙○○令其不要出庭之
      必要。綜上所述，被告確無公訴人所指之犯行，堪可認定
      。
3.    綜上所述，就被告被訴之恐嚇危害安全之罪嫌部分，公訴
      人所為訴訟上之證明，均未達通常一般之人均不致有所懷
      疑，而得確信其為真實之程度。此外，本院復查無其他積
      極證據足認被告有公訴人所指之上述犯行，揆之首開說明
      ，自應為無罪之諭知。
據上論斷，應依刑事訴訟法第299 條第1 項前段、第301 條第 1
項，刑法第28條、第304 條、第41條第1 項前段，中華民國96年
罪犯減刑條例第2 條第1 項第3 款、第7 條，判決如主文。
本案經檢察官甲○○到庭執行職務。
中    華    民    國    97    年    1    月    9     日
                  刑事第一庭   審判長法  官 陳明富
                                     法  官 王淑惠
                                     法  官 張琬如
以上正本證明與原本無異。
如不服本判決應於收受本判決後10日內向本院提出上訴書狀，並
應敘述具體理由，如未敘述上訴理由者，應於上訴期間屆滿後20
日內補提理由書狀於本院（均須按他造當事人之人數附繕本）「
切勿逕送上級法院」。
中    華    民    國    97    年    1     月    10    日
                                     書記官 劉甄庭
中華民國刑法第304條第1項
（強制罪）
以強暴、脅迫使人行無義務之事或妨害人行使權利者，處 3 年以
下有期徒刑、拘役或 3 百元以下罰金。


司法院資訊處製作；財團法人民間司法改革基金會備份。
